臺灣臺南地方法院民事裁定　九十四年度小上字第三二號
　　上　訴　人　臺南市政府
　　法定代理人　許添財
　　被上訴人　　甲○○
右當事人間請求給付租金事件，上訴人對於中華民國九十三年十二月二十二日本院臺
南簡易庭九十三年度南小字第二三八０號第一審民事小額判決提起上訴，本院裁定如
左：
  　主　　　文
上訴駁回。
第二審訴訟費用由上訴人負擔。
    理      由
一、按對於小額程序之第一審裁判之上訴，非以其違背法令為理由，不得為之，民事
    訴訟法第四百三十六條之二十四第二項定有明文。所謂判決違背法令係指判決不
    適用法規或適用不當者而言。且依同法第四百三十六條之二十五規定，上訴狀應
    記載上訴理由，並表明原判決所違背之法令及其具體內容，以及依訴訟資料可認
    為原判決有違背法令之具體事實，上訴狀或理由書如未依此項方法表明者，即難
    認為已對小額訴訟第一審判決之違背法令有具體之指摘，又上訴理由如僅引用原
    審判決時之攻擊防禦方法作為上訴理由，應認為未對原審判決有何具體之指摘，
    不得謂已合法表明上訴理由，其上訴均難認為合法。又依同法第四百三十六條之
    三二第二項規定，同法第四百六十九條第六款判決不備理由或理由矛盾之規定，
    於小額事件上訴程序不在準用之列，是對於小額事件第一審判決，即不得據原審
    判決有何判決不備理由或理由矛盾為由，提起第二審上訴，自不待言。
二、本件上訴意旨略以：
  (一)上訴人於民國八十二年間，因開闢海安路地下街，徵收拆除道路預定地上之攤商
    ，經攤商委由訴外人黃石紅代表全體以書面陳情要求提供土地供其等自費興建商
    場，遂由當時之市長施治明批示提供系爭「文中四五」用地供攤商自費興建商場
    ，並行文予攤商代表黃石紅，此有陳情書及上訴人7.15.八二南市工土字第九三
    二五八號函在卷可稽，全體攤商始於系爭土地上據以興建「海安路臨時綜合商場
    」。於興建完成後，更由黃石紅以「海安路臨時綜合商場」代表人之身分，向上
    訴人申請核發臨時使用執照，上訴人遂於八十三年八月九日發給「海安路臨時綜
    合商場」臨時使用執照。顯見全體攤商興建商場之過程，均係委由黃石紅與上訴
    人協調，故黃石紅於八十三年八月三日簽立之切結書，承諾願意繳交使用土地之
    租金，係有權代理全體攤商，否則全體攤商如何能根據上訴人行文給黃石紅之函
    件於系爭土地上興建商場，並依據代表人記載為黃石紅之臨時使用執照辦理送水
    、送電以營業？
  (二)另據證人葉泉林於另案證稱：「（你向黃石紅表示收取租金，他是否有同意？）
    就是他同意，所以才簽八十三年那張切結書的」、「（八十三年那張切結書是否
    也都是黃石紅代表簽立的）是的」等語，復參諸卷附八十三年八月九日台南市政
    府函說明欄記載：「本案如台端違反所出具切結書內容．．．該地上物願無條件
    交由本府處理，台端及『所有攤戶』，絕無異議」，足徵黃石紅於八十三年八月
    三日所出具之切結書，確係代理全體攤商而為。
  (三)原判決未注意前揭上訴人之攻擊方法，徒以切結書上「督促」二字認該切結書黃
    石紅非以代理人身分為之，自有判決不備理由之當然違背法令。
  (四)原判決既於理由中認有關租金之數額尚待個別攤商出具切結書決之，故黃石紅於
    八十三年八月三日所出具之切結書非基於代理人身分為之，然被上訴人確有個別
    出具切結書亦為原判決所是認，則縱使黃石紅於八十三年八月三日所出具之切結
    書係屬無權代理，亦因被上訴人之承認而對其生效，顯見原判決關於此部分亦有
    判決理由矛盾之當然違背法令。
  (五)依土地法第一百零五條準用第九十七條第一項規定，可知法律已明文規定租金之
    上限，臺灣省政府既有訂定「臺灣省省有基地租金率」，且出租系爭省有地給被
    上訴人之上訴人既兼地方行政機關之地位，於客觀上應可預期上訴人將遵照上開
    法令規定辦理，故系爭租賃關係之租金數額客觀上亦屬可得確定，否則訴外人黃
    石紅豈願於八十三年八月三日代表全體攤商切結承諾願繳交租金呢？再者，兩造
    就租金之數額確有意思表示合致乙節，參酌證人葉泉林於另案之證詞：「（租金
    之收取如何決議？如何計算？）依照省政府向我們收取系爭土地的租金而依攤商
    戶數向攤商平均收取」、「（你向黃石紅表示收取租金，他是否有同意？）就是
    他同意，所以才簽八十三年那張切結書的」等語，亦足徵之。原審判決未加注意
    及兩造於租賃之意思表示合致時，不僅業已約明應付租金，且租金之數額於客觀
    上亦屬可得確定，兩造間之租賃關係應認業已成立，原判決率認兩造之租賃關係
    尚未成立，有判決適用法則不當之違背法令云云。
三、查上訴人於原審起訴請求之訴訟標的金額為新臺幣（下同）九萬三千六百七十元
    ，在十萬元以下，應適用民事訴訟法所規定之小額訴訟程序，合先說明。又本件
    上訴人對於九十三年十二月二十二日本院臺南簡易庭九十三年度南小字第二三八
    ０號之第一審民事小額訴訟程序之原判決，固於法定期間內提起上訴，並以上開
    事由主張原判決有違背法令之情事，惟查：
  (一)上訴人雖以原審於判決理由中認定兩造對租賃契約必要之點即租金並無具體而確
    定之意思表示合致，惟依土地法第一百零五條準用第九十七條第一項規定，可知
    法律已明文規定租金之上限，臺灣省政府既有訂定「臺灣省省有基地租金率」，
    且出租系爭省有地給被上訴人之上訴人既兼地方行政機關之地位，於客觀上應可
    預期上訴人將遵照上開法令規定辦理，故系爭租賃關係之租金數額客觀上亦屬可
    得確定，原審判決率認兩造之租賃關係尚未成立，有判決適用法則不當之違背法
    令云云。然查，原審於判決理由中業已敘明被上訴人雖有出具切結書承諾願繳交
    所使用土地租金，然因切結書中對租金之具體數額隻字未提，而難認兩造對租賃
    契約必要之點即租金有具體而確定之意思表示一致，及證人葉泉林之證詞乃上訴
    人所認定之租金收取標準，但上訴人並無法舉證就此部分租金之計算曾與被上訴
    人達成合意，而臺灣省政府訂定之「臺灣省省有基地租金率」在被上訴人所簽立
    之切結書中並未提及，上訴人針對本案所召集之歷次協調會議中亦未曾論及，該
    函釋內容除地方行政機關承辦相關業務之公務員或有了解外，並不為廣大民眾所
    知悉，難僅以該函釋遽認本件租金之數額於客觀上可得而確定，據以認定兩造間
    就租賃契約必要之點即租金並未達成合意之理由，上訴人顯係就原審取捨證據、
    認定事實之職權行使，指摘其為不當，並就原審已論斷者，泛言原審認定兩造對
    租賃契約必要之點即租金，並無具體而確定之意思表示合致等情係有所違誤，而
    未具體指明原判決違背法令之內容及其事實，自難認上訴人已合法表明上訴理由
    。
  (二)至上訴人指摘原判決有判決不備理由及理由矛盾之違背法令乙節，參諸首開說明
    ，民事訴訟法第四百六十九條第六款所定「判決不備理由或理由矛盾」，既不構
    成小額程序判決違背法令之事由，上訴人以此事由主張原審判決違背法令，自不
    合法。
五、從而，本件上訴人提出之上訴為不合法，應予駁回，依民事訴訟法第四百三十六
    條之二十四第二項、第四百三十六條之三十二第二項、第四百四十四條第一項前
    段、第九十五條、第七十八條，裁定如主文。
中　　　華　　　民　　　國　　九十四　　年　　　三　　　月　　三十一　　日
                                  臺灣臺南地方法院民事第二庭
　　　　　　　　　　　　　　　　　　　審判長法　官　王金龍
　　　　　　　　　　　　　　　　　　　　　　法　官　孫玉文
　　　　　　　　　　　　　　　　　　　　　　法　官　林佩儒
右為正本係照原本作成
本裁定不得抗告
中　　　華　　　民　　　國　　九十四　　年　　　四　　　月　　　八　　　日
~B法院書記官　吳信助
